臺灣板橋地方法院刑事判決　　　　　　　100年度訴字第763號
公　訴　人　臺灣板橋地方法院檢察署檢察官
被　　　告　蕭惠如
上列被告因違反毒品危害防制條例案件，經檢察官提起公訴（10
0 年度毒偵字第1415號），被告於準備程序進行中為有罪陳述，
經告知簡式審判程序之旨，並聽取當事人之意見後，經本院合議
庭裁定由受命法官獨任進行簡式審判程序，判決如下：
    主  文
蕭惠如施用第一級毒品，累犯，處有期徒刑拾月。
    事  實
一、蕭惠如前因犯以下施用毒品等罪，除經執行(一)、(二)所示之觀
    察勒戒、強制戒治外，下列(三)所示之罪之有期徒刑，已經判
    決確定，並已執行完畢（於本案構成累犯之前科）：
  (一)前於民國90年間，因施用第二級毒品案件，經本院以91年度
    毒聲字第779 號裁定送觀察、勒戒後，認無繼續施用毒品之
    傾向，而於91年4 月11日執行完畢釋放，並經臺灣板橋地方
    法院檢察署檢察官以90年度毒偵字第2707號為不起訴處分確
    定（初犯）。
  (二)復因於92年1 月初某日起至同年3 月11日間，連續犯施用第
    二級毒品罪，經本院以92年度毒聲字第787 號裁定觀察、勒
    戒，認有繼續施用毒品之傾向，再由本院以92年度毒聲字第
    1054號裁定令入戒治處所施以強制戒治，於92年4 月16日入
    所執行，並於92年9 月22日停止戒治，嗣因法律修正報結；
    其上開施用毒品犯行，另經本院以92年度簡字第1190號刑事
    判決判處有期徒刑五月，如易科罰金以銀元三百元折算一日
    ，於92年7 月7 日確定，於93年10月7 日執行完畢（二犯，
    初犯觀察勒戒執行完畢後，五年內再犯；於本案不構成累犯
    之前科）。
  (三)又因於93年4 月7 日、93年5 月6 日及93年10月29日，分別
    連續犯施用第一、二級毒品罪，經本院以94年度訴緝字第16
    3 號刑事判決分別判處有期徒刑九月、六月，並定其應執行
    刑為有期徒刑一年後，由臺灣高等法院以94年度上訴字第39
    81號刑事判決駁回其上訴，於95年2 月7 日確定，於96年3
    月8 日縮刑期滿執行完畢出監（三、四犯；於本案構成累犯
    之前科）。
  (四)詎於出監後，隨因於98年2 月6 日許為警採尿往前回溯一至
    五日內某時，分別犯施用第一、二級毒品罪，經本院以98年
    度訴字第1001號刑事判決分別判處有期徒刑九月、六月，並
    定其應執行刑為有期徒刑一年，由臺灣高等法院以該院98年
    度上訴字第3013號判決駁回其上訴，於98年9 月7 日確定（
    五犯，初犯觀察勒戒執行完畢後，五年內已再犯，於該五年
    後再犯）。
  (五)復因於98年4 月21日及22日，分別犯施用第一、二級毒品罪
    ，經本院以100 年度訴緝字第31號刑事判決分別判處有期徒
    刑十月、五月，並定其應執行刑為有期徒刑一年，於100 年
    4 月11日確定（六、七犯）。
  (六)又因於98年2 月間某日及同年6 月12日，分別犯收受贓物罪
    及行使偽造私文書罪，經本院以98年度簡字第6665號刑事簡
    易判決各判處有期徒刑三月，並定其應執行刑為有期徒刑五
    月，於98年10月9 日確定。
  (七)再因於98年7 月28日，分別犯施用第一、二級毒品罪，經本
    院以100 年度訴緝字第30號判決判處有期徒刑十月、五月，
    並定其應執行刑為有期徒刑一年，於100 年4 月11日確定（
    八犯、九犯）。
  (八)上開(四)至(七)所示之罪，自100 年2 月10日入監接續執行（於
    本案不構成累犯之前科）。
二、蕭惠如明知海洛因係經毒品危害防制條例列為第一級毒品，
    不得持以施用，竟仍基於施用第一級毒品海洛因之犯意，於
    100 年2 月9 日為警採尿前回溯26小時內之某時許，在不詳
    地點，施用第一級毒品海洛因一次（十犯）。嗣於100 年2
    月9 日16時50分許，為警在其位於新北市○○區○○街75之
    4 號11樓之居所執行搜索，經其同意，由警採集其尿液檢體
    送驗，結果係呈嗎啡陽性反應，始查知上情。
三、案經臺北市政府警察局文山第一分局移送臺灣板橋地方法院
    檢察署檢察官偵查起訴。
    理  由
一、本案被告蕭惠如所犯係死刑、無期徒刑或最輕本刑為三年以
    上有期徒刑以外之罪，於本院準備程序進行中，被告先就被
    訴事實為有罪之陳述，經本院告知簡式審判程序之旨，並聽
    取公訴人、被告之意見後，由本院合議庭依刑事訴訟法第27
    3 條之1 第1 項規定，裁定由受命法官獨任進行簡式審判程
    序。
二、被告蕭惠如就其於事實欄二所示時間，施用第一級毒品海洛
    因之事實，經被告於本院審理中坦承不諱，且被告於上開時
    間經警採集之尿液，經送臺灣尖端先進生技醫藥股份有限公
    司以酵素免疫分析法為初步檢驗，並以氣相層析質譜儀法為
    確認檢驗後，呈嗎啡類陽性反應，有臺北市政府警察局偵辦
    毒品案件尿液檢體委驗單、臺灣尖端先進生技醫藥股份有限
    公司濫用藥物檢驗報告（編號：文山一-3號）等在卷可查。
    查以：
  (一)按酵素免疫分析法屬免疫學分析原理，當其他藥物化學結構
    相近才可能引起偽陽氣相層析質譜儀法則係目前確認藥物篩
    檢結果時最常採用之確認方法，在良好的操作條件下，以氣
    相層析質譜儀作藥物及其代謝物之定性及定量分析，幾乎不
    會有偽陽性反應產生，前經行政院衛生署管制藥品管理局92
    年6 月20日管檢字第0920004713號函函述甚明，是本案卷內
    之濫用藥物檢驗報告結果，應屬精確而堪採信。
  (二)次查，海洛因係嗎啡經化學合成之半人工合成品，其藥（毒
    ）性高於嗎啡，經吸食或注射進入人體，藉由人體代謝系統
    之新陳代謝，分解成藥（毒）性較低之嗎啡、以及含有少量
    6-乙醯可待因、可待因等雜質，而由尿液排出人體，故可於
    尿液中檢驗出嗎啡、可待因等成分等情，此有憲兵司令部79
    年6 月1 日(79)鑑驗字第0273號函、80年6 月17日(80)鑑驗
    字第2815號函、法務部調查局80年3 月28日(80)發技1 字第
    1898號函、行政院衛生署管制藥品管理局以91年12月27日管
    檢字第121513號函可參。又服用海洛因後，尿液可檢出嗎啡
    最長時間，與服用劑量、服用頻率、服用方式、飲用水量多
    寡、個人體質及代謝情況等因素有關，依個案而異。依英國
    藥協會所編纂之Clarke's Isolation and Identification
    of Drugs第二版記述，海洛因服用後於24小時內，經由尿液
    排出量可能達施用劑量之百分之八十，經Michael L.Smith
    等人針對不同受試者，以注射方式給予一次劑量3mg 至12mg
    量之海洛因進行試驗，結果顯示隨注射劑量增加，可檢出嗎
    啡陽性反應（濃度遠高於或等於300ng/mL）之時間亦有延長
    之趨勢，而不同受試者可檢出嗎啡陽性反應之時間各異，平
    均為一至二天，惟部分注射12mg海洛因者，至71小時仍可檢
    出微量之嗎啡成分，故服用高劑量海洛因者，其尿液在72小
    時至96小時內，仍有檢出嗎啡成分之可能性（參見行政院衛
    生署管制藥品管理局94年6 月出版「濫用藥物檢驗相關解釋
    彙編」第151 、152 頁）。依上開事證，被告有確於上開經
    警採尿往前回溯一至四天內某時，施用第一級毒品海洛因之
    犯行，應堪認定。
  (三)按毒品危害防制條例於92年7 月9 日修正公布，自93年1 月
    9 日施行，其中第20條、第23條將施用毒品之刑事處遇程序
    ，區分為「初犯」及「五年內再犯」、「五年後再犯」。依
    其立法理由之說明：「初犯」，經觀察、勒戒或強制戒治後
    ，應為不起訴處分或不付審理之裁定；經觀察、勒戒或強制
    戒治執行完畢釋放後，「五年內再犯」者，因其再犯率甚高
    ，原實施之觀察、勒戒及強制戒治既已無法收其實效，爰依
    法追訴或裁定交付審理。至於經觀察、勒戒或強制戒治執行
    完畢釋放後，「五年後再犯」者，前所實施之觀察、勒戒或
    強制戒治已足以遮斷其施用毒品之毒癮，為期自新及協助其
    斷除毒癮，仍適用「初犯」規定，先經觀察、勒戒或強制戒
    治之程序。從而依修正後之規定，僅限於「初犯」及「五年
    後再犯」二種情形，始應先經觀察、勒戒或強制戒治程序。
    倘被告於五年內已再犯，經依法追訴處罰，縱其第三次（或
    第三次以上）再度施用毒品之時間，在初犯經觀察、勒戒或
    強制戒治執行完畢釋放五年以後，已不合於「五年後再犯」
    之規定，且因已於「五年內再犯」，顯見其再犯率甚高，原
    實施觀察、勒戒或強制戒治，已無法收其實效，即應依該條
    例第10條處罰（最高法院95年度第7 次刑事庭會議決議要旨
    參照）。查以，被告於事實欄一、(一)經觀察勒戒執行完畢後
    ，於執行完畢五年內，分別犯事實欄一、(二)至(三)所示之施用
    毒品罪等情，有上開各該判決及臺灣高等法院被告前案紀錄
    表各一份在卷可稽，被告於初犯經觀察勒戒執行完畢釋放五
    年以內，即為再犯，依上開說明，該二犯至本案十犯，皆非
    毒品危害防制條例第23條第2 項規定之「五年後再犯」類型
    ，應依法訴追處罰。
  (四)綜上所述，本案事證明確，被告犯行洵堪認定，應予依法論
    科。
三、按海洛因係屬毒品危害防制條例第2 條第2 項第1 款規定之
    第一級毒品，被告於上開時地，施用海洛因之行為，核其所
    為，係犯毒品危害防制條例第10條第1 項之施用第一級毒品
    罪。又被告為施用上開毒品而持有該毒品之低度行為，均應
    為施用之高度行為所吸收，不另論罪。被告有如事實欄一所
    示之犯罪科刑暨執行紀錄，有臺灣高等法院被告前案紀錄表
    在卷可稽，其於有期徒刑之執行完畢後，五年以內故意再犯
    有期徒刑以上之本罪，為累犯，應依刑法第47條第1 項規定
    加重其刑。爰審酌被告前已因施用毒品犯行，經執行觀察、
    勒戒及強制戒治並經入監執行，本應知所惕勵，竟仍再為本
    案施用毒品之犯行，顯見其意志不堅，缺乏戒毒意志，除戕
    害自己身心健康外，並易導致社會危險，斟酌其智識程度、
    犯罪動機、目的、犯後態度、各次施用毒品犯行所處刑度，
    公訴人請求量處有期徒刑一年容嫌過重等之一切情狀，茲就
    所犯之罪，量處主文如所示之刑，以示懲儆。
四、至扣案之安非他命吸食器一組及安非他命殘渣袋二個，雖為
    被告所有，然非屬被查獲而與本案有關之全部毒品（最高法
    院95年度台上第5304號判決要旨參照）或供本案施用犯行所
    使用之物，爰不予宣告沒收，附此敘明。
據上論斷，應依刑事訴訟法第273 條之1 第1 項、第299 條第1
項前段，毒品危害防制條例第10條第1 項，刑法第11條前段、第
47條第1 項，判決如主文。
本案經檢察官林慈雁到庭執行職務。
中    華    民    國    100     年    4     月   29   日
                    刑事第四庭  法  官  陳世旻
上列正本證明與原本無異。
如不服本判決，應於判決送達後10日內敘明上訴理由，向本院提
出上訴狀 (應附繕本) ，上訴於臺灣高等法院。其未敘述上訴理
由者，應於上訴期間屆滿後20日內向本院補提理由書「切勿逕送
上級法院」。
                                書記官  梁福建
中    華    民    國    100     年    4     月   29    日
附錄：本案論罪科刑法條
毒品危害防制條例 (民國98年05月20日修正)
第10條
施用第一級毒品者，處六月以上五年以下有期徒刑。
施用第二級毒品者，處三年以下有期徒刑。